【裁判字號】    92,訴,1466
【裁判日期】    920930
【裁判案由】    偽造有價證券等
【裁判全文】
臺灣板橋地方法院刑事判決                        九十二年度訴字第一四六六號
    公  訴  人  臺灣板橋地方法院檢察署檢察官
    被      告  甲○○
    選任辯護人  徐克銘律師
    被      告  丁○○
    指定辯護人  本院公設辯護人彭宏東
右列被告因偽造有價證券等案件，經檢察官提起公訴（九十二年度偵緝字第六四○、
七五四號），本院判決如左：
    主  文
甲○○、丁○○共同連續意圖供行使之用，而偽造有價證券，各處有期徒刑年肆月
。
    事  實
一、甲○○與丁○○本係夫妻關係，在其等婚姻關係存續期間，甲○○原在址設臺北
    縣蘆洲市○○街五二號二樓之「丙○○○事業有限公司」（以下簡稱：傑勝公司
    ）擔任會計之工作，並負責保管傑勝公司之支票簿、傑勝公司及其負責人乙○所
    有之臺灣土地銀行蘆洲分行存摺，且得依核可範圍簽發支票或填寫銀行提款單，
    於蓋用印鑑章後，再前往銀行提領現金，為從事業務之人。詎其等因家用不足而
    需現金，竟基於意圖供行使之用與為自己不法所有之概括犯意聯絡，自八十七年
    間某日起至九十年七月間某日止（確實日期均不詳），先後在不詳地點，利用其
    以傑勝公司會計之身分，前往臺灣土地銀行蘆洲分行領回傑勝公司遭退票之支票
    ，以及假藉已簽發之支票作廢必需重新簽發支票，進而取得傑勝公司負責人乙○
    所親自保管之傑勝公司及其負責人乙○印章之機會，連續多次盜蓋傑勝公司及其
    負責人乙○之印章於其所保管之傑勝公司空白支票（偽造之支票號碼、發票日及
    侵占之金額均不詳）及臺灣土地銀行存款類取款憑條（日期、提領之金額及侵占
    之款項均不詳）其上，進而偽造傑勝公司之支票有價證券及該取款憑條私文書，
    持以行使，而將該些偽造之傑勝公司支票提示兌現，並盜領傑勝公司所有臺灣土
    地銀行內之存款，其以上述方式予以侵吞入己之金額共計約新台幣（下同）三百
    萬元（確實數額不詳），足以生損害於傑勝公司及其負責人乙○之利益。嗣因甲
    ○○對於擔任會計期間之帳目始終交代不清，且隨即於九十年八月間離職，經傑
    勝公司負責人乙○進行清查，始得知上情。
二、案經傑勝公司訴請臺灣板橋地方法院檢察署檢察官偵查起訴。
    理  由
一、訊據被告甲○○固供承有侵占告訴人公司款項之情，惟矢口否認有偽造有價證券
    及偽造文書之犯行，其與辯護人辯稱：告訴人公司代表人於偵查中到庭陳稱伊並
    不知其實際侵占之款項數目，且因其在公司三年帳目不清楚，故不知其實際侵占
    之手法等語，顯示告訴人代表人指訴其利用提款單及支票等手法，洵屬臆測之詞
    云云；被告丁○○則矢口否認有與被告甲○○共同為上述偽造有價證券等犯行，
    渠與辯護人辯稱：共同被告甲○○已否認其係以偽造取款條及偽造支票之方式侵
    占告訴人公司款項，是公訴人認被告甲○○對偽造文書及偽造有價證券之犯行已
    坦承不諱，已有誤會，而告訴人代表人於偵查中指訴被告甲○○係利用提款單及
    支票等手法侵占該公司款項，亦屬臆測之詞，則共同被告甲○○既無偽造有價證
    券事實，渠自無由成立偽造有價證券之共同正犯云云。經查：
（一）右揭事實，業據告訴人公司代表人乙○於偵查或本院調查時分別到庭指訴甚詳
      ，而查，被告甲○○於偵查中既已自承：「（問：在傑勝公司任職期間，是否
      擅自盜用傑勝公司乙○之印章、存摺，偽造取款條，支票並持以行使連續數次
      向銀行領取款項花用？）有，因家裡常常缺錢用，丁○○也有跟我去銀行領款
      ，大概盜領，三百萬元左右，事後我有與公司和解簽下清償三百萬元的切結書
      ，後來履行一百萬元，因無工作就無力支付」等語明確（見九十二年度偵緝字
      第六四○號偵查卷第十六頁背面），此核與告訴人公司代表人之前開指訴已屬
      相符，並有偵查卷附被告甲○○所簽立之悔過暨承諾還款書二份可參，則按審
      理事實之法院於證人（含告訴人）之陳述有部分前後不符或相互間有所歧異時
      ，究竟何者為可採，仍應本其自由心證予以斟酌，非謂一有不符或矛盾，即應
      認其全部不可信；又證人對於犯罪之細節，所述固有渲染、誇大之處，然其基
      本事實之陳述，仍與犯行之真實性無礙時，尚非不得予以採信；再證人供述之
      證據前後不符時，究竟何者為可採，事實審法院仍得依證據法則，本於自由心
      證予以斟酌，作合理之比較，定其取捨，若其取捨判斷無從認為確實有違日常
      客觀之經驗法則，自不得指為違背法令，有最高法院八十一年度臺上字第五三
      ○三號判決及八十二年度臺非字第一四一號判決可參。且證人就同一事實之陳
      述前後略有出入此乃各人之記憶不清，或細節未交待清楚，或其描述用語不同
      ，省略片段情節，或記錄之詳簡有異所致，倘其主要陳述一致，即尚難因其細
      節稍有紛岐即將全部證言捨棄不採，亦有最高法院七十三年度臺上字第三九九
      八號判決可參。從而，本件被告甲○○係擔任告訴人公司會計之工作，並負責
      保管該公司之支票簿、公司及其負責人乙○所有之臺灣土地銀行蘆洲分行存摺
      ，且得依核可範圍自行簽發支票或填寫銀行提款單，於蓋用印鑑章後，再前往
      銀行提領現金，是其利用職務之便，擅自盜用告訴人公司、代表人之印章，而
      偽造支票及取款憑條，並非全無可能。且被告甲○○既係擅自盜用告訴人公司
      、代表人之印章，而偽造支票及取款憑條，是告訴人公司代表人對被告甲○○
      實際侵占之款項數目及侵占手法，並不知情，亦與常情相符，是難僅因告訴人
      公司代表人對被告侵占之手法及數額不知情，即認伊之指訴純屬臆測之詞，是
      即本院仍得將告訴人公司代表人之上開證詞作一合理之比較，並定取捨，當無
      疑義。
（二）再查，被告丁○○於被告甲○○離職後之九十年八月間，因告訴人公司代表人
      進行清查，並派員至渠住處，而取得臺灣土地銀行蘆洲分行支票八張及臺灣土
      地銀行存摺類取款憑條二十七張乙節，為被告二人所不否認，復有上述支票及
      取款憑條影本附於偵查卷可參，則查，無論上述支票或取款憑條是否確係偽造
      ，然被告甲○○將原應存放在公司之重要物件，自行攜返家中，益徵其確有以
      偽造支票及有價證券之方式，侵占告訴人公司之款項無訛。
（三）又被告丁○○雖辯稱渠未共同參與本件犯行云云，然被告甲○○於偵審中均到
      庭陳稱其侵占告訴人公司款項，係用以支付家用，且被告丁○○亦多次陪同其
      前往銀行領取款項，被告丁○○完全知情等情不虛，則被告丁○○於偵審中既
      亦供承確曾陪同被告甲○○前往銀行取款之情，且被告甲○○侵占之款項係供
      家用之支出，是參以本件被告甲○○置放在家中之告訴人公司支票及取款憑條
      ，亦係由被告丁○○所取出，足認被告丁○○辯稱渠未參與本件犯行云云，尚
      難採信。
（四）綜上所述，被告二人前開各該所辯，顯係事後圖卸之詞，均難採信，本件罪證
      已臻明確，被告二人之犯行均堪認定，應依法論科。
二、核被告二人所為，係犯刑法第二百零一條第一項偽造有價證券、第二百十六條、
    第二百十條行使偽造私文書與第三百三十九條第一項之詐欺取財及同法第三百三
    十六條第二項業務侵占之四罪。再被告盜用印章之行為，係偽造有價證券或偽造
    私文書之階段行為；被告行使偽造有價證券之低度行為應為其偽造有價證券之高
    度行為所吸收及被告偽造私文書之低度行為，已為其行使之高度行為所吸收，均
    不另論罪。又被告先後多次偽造有價證券、行使偽造私文書、詐欺及業務侵占之
    犯行，均時間密接，且各犯罪構成要件相同，顯各係基於概括犯意反覆為之，皆
    為連續犯，均應各論以一罪（偽造有價證券、行使偽造私文書、詐欺及業務侵占
    ），並各加重其刑。另被告所犯上開四罪間，有方法、結果之牽連關係，應從一
    重以偽造有價證券罪處斷。被告二人所犯業務侵占罪部分，起訴法條雖未敘明，
    惟起訴事實已論及，且屬裁判上一罪，本院自得依法論科。爰分別審酌被告二人
    之品行、智識程度、侵占之數額共約三百萬元與被告甲○○因一時貪念而為本件
    犯行，事後已返還部分款項以及被告二人犯罪後各自之態度等一切情狀，各量處
    如主文所示之刑，以示懲儆。至被告等偽造之告訴人公司支票，因被告甲○○否
    認有偽造支票之犯行，且告訴人代表人於本院調查時亦到庭陳稱伊無法具體指明
    被告等所偽造之支票為何，則本院即無法依刑法第二百零五條之規定予以宣告沒
    收，附此敘明。
據上論斷，應依刑事訴訟法第二百九十九條第一項前段，刑法第二十八條、第五十六
條、第二百零一條第一項、第二百十條、第二百十六條、第三百三十六條第二項、第
三百三十九條第一項、第五十五條，罰金罰鍰提高標準條例第一條前段，判決如主文
。
本案經檢察官林佩菁到庭執行職務
中        華      民      國      九十二     年      九     月   三十   日
                             臺灣板橋地方法院刑事第五庭
                                 法  官  邱  靜  琪
右正本證明與原本無異。
如不服本判決，應於判決送達後十日內向本院提出上訴狀 (應附繕本) ，上訴於臺灣
高等法院。
                                 書記官  黃  頌  棻
中        華      民      國      九十二     年      十     月    二    日
附錄本案論罪科刑法條全文：
刑法第二百零一條
意圖供行使之用，而偽造、變造公債票，公司股票或其他有價證券者，處三年以上十
年以下有期徒刑，得併三千元以下罰金。
行使偽造、變造之公債票、公司股票或其他有價證券或意圖供行使之用收集或交付於
人者，處一年以上七年以下有期徒刑，得併科三千元以下罰金。
刑法第二百十條
偽造、變造私文書，足以生損害於公眾或他人者，處五年以下有期徒刑。
刑法第二百十六條
行使第二百十條至第二百十五條之文書者，依偽造、變造文書或登載不實事項或使登
載不實事項之規定處斷。
刑法第三百三十六條
對於公務上或因公益所持有之物，犯前條第一項之罪者，處一年以上七年以下有期徒
刑，得併科五千元以下罰金。
對於業務上所持有之物，犯前條第一項之罪者，處六月以上五年以下有期徒刑，得併
科三千元以下罰金。
前二項之未遂犯罰之。
刑法第三百三十九條
意圖為自己或第三人不法之所有，以詐術使人將本人或第三人之物交付者，處五年以
下有期徒刑、拘役或科或併科一千元以下罰金。
以前項方法得財產上不法之利益或使第三人得之者，亦同。
前二項之未遂犯罰之。


司法院資訊處製作；財團法人民間司法改革基金會備份。
